臺灣宜蘭地方法院刑事判決
110年度易字第383號
公  訴  人  臺灣宜蘭地方檢察署檢察官
被      告  戴源德




上列被告因妨害公務等案件，經檢察官提起公訴（110年度偵字
第5147號），本院判決如下：    
    主  文
戴源德犯妨害公務執行罪，處有期徒刑貳月，如易科罰金，以新
臺幣壹仟元折算壹日。
    犯罪事實
一、戴源德因遭其乾姐陳戴素貞之子陳德麟拒絕借住在陳戴素貞
    位於宜蘭縣○○鎮○○路00巷00號住處，竟坐於上址不特定多數
    人得共見共聞之大門前，陳德麟之妻黃麗璇因恐戴源德乘隙
    入內，遂報警處理，嗣民國110年7月24日15時47分許警員方
    志成、洪逸晉、何柏勳到場處理後，勸說未果欲扶戴源德離
    開該處時，戴源德知悉在場處理之宜蘭縣政府警察局蘇澳分
    局馬賽派出所警員洪逸晉、何柏勳2人均係依法執行職務之
    公務員，竟基於妨害公務及侮辱公務員之犯意，先以腳踹何
    柏勳（未成傷），以此強暴方式施於警員何柏勳，妨害警員
    何柏勳公務之執行，復接續3次朝警員洪逸晉吐口水，足以
    貶抑警員洪逸晉人格、名譽（所涉公然侮辱罪嫌部分，未據
    告訴）。警員方志成見狀以辣椒水噴向戴源德臉部，以制止
    其攻擊警員之犯行，並當場以現行犯逮捕。
二、案經宜蘭縣政府警察局蘇澳分局報告臺灣宜蘭地方檢察署檢
    察官偵查起訴。　
    理  由
壹、程序部分
一、按被告以外之人於審判外之言詞或書面陳述，除法律有規定
    者外，不得作為證據，刑事訴訟法第159條第1項定有明文。
    又被告以外之人於審判外之陳述，雖不符刑事訴訟法第159
    條之1至第159條之4之規定，而經當事人於審判程序同意作
    為證據，法院審酌該言詞陳述或書面陳述作成時之情況，認
    為適當者，亦得為證據；當事人、代理人或辯護人於法院調
    查證據時，知有同法第159條第1項不得為證據之情形，而未
    於言詞辯論終結前聲明異議者，視為有前項之同意，刑事訴
    訟法第159條之5亦定有明文。查本判決下列所引之各項供述
    證據，檢察官、被告戴源德於準備程序及審判程序時，均未
    爭執其證據能力，且於本院言詞辯論終結前亦均未聲明異議
    (見本院卷第89頁至第94頁、第237頁至第251頁)，本院審酌
    各該證據作成時之情況，其取得過程並無瑕疵或任何不適當
    之情況，應無不宜作為證據之情事，認以之作為證據應屬適
    當，爰依刑事訴訟法第159條之5第2項規定，自得作為證據
    ，合先敘明。
二、至於本判決所引用之非供述證據部分，與本案待證事實均有
    關連性，亦無證據證明係實施刑事訴訟程序之公務員以不法
    方式所取得，依刑事訴訟法第158條之4之反面解釋，當有證
    據能力，復於本院審理時，提示並告以要旨，使當事人充分
    表示意見，自得為證據使用。
貳、實體部分
一、認定犯罪事實所憑之證據及理由：
    訊據被告固坦承有於上開時、地踢腳及吐口水，惟矢口否認
    有何妨害公務執行及侮辱公務員之犯行，辯稱：我踢腳是要
    翻身，只有吐一次口水在地上，不是對警察等語。經查：
(一)上開犯罪事實，業經證人陳戴素貞於警詢中證稱：110年7月
    24日15時許，戴源德一直在門口，然後有想要進我家門之動
    作，當時大門鎖住，我不願讓他進來，然後警方就來處理了
    ，警方叫他離開，但他不配合，他有出腳踢警方之行為，後
    來警方就將他帶走，我也有看到他對警方吐口水等語（見警
    卷第12頁至第14頁）；證人黃麗璇於警詢中證稱：戴源德從
    110年7月20日17時30分許直接把腳踏車牽入我家中躺在我家
    椅子睡覺，直到24日15時許止，他每天都在我家進進出出，
    我有問他什麼時候要回家，他都裝瘋賣傻不回應我，24日15
    時許他坐在我家大門口我才報警，警方到場有勸戴源德離開
    ，但戴源德不配合，且在警方勸離時用腳攻擊警方、對警方
    吐口水，然後他就被警方帶走了等語（見警卷第9頁至第11
    頁）明確，核與本院勘驗警方密錄器影像結果（詳附件）相
    符（見本院卷第109頁至第113頁），並有密錄器截圖畫面、
    警員職務報告等在卷可查（見警卷第22頁、第27頁至第28頁
    ）。被告於上開時、地以腳攻擊依法執行職務之警員何柏勳
    ，並以吐口水之方式侮辱警員洪逸晉等事實，堪以認定，被
    告空言以前詞置辯，核與客觀事證不符，要難採信。
(二)綜上所述，本案事證已臻明確，被告前揭妨害公務、侮辱公
    務員之犯行，均堪認定，應依法論科。
二、論罪科刑：
(一)按行為後法律有變更者，適用行為時之法律。但行為後之法
    律有利於行為人者，適用最有利於行為人之法律，刑法第2
    條第1項定有明文。本案被告行為後，刑法第140條業於111
    年1月12日經總統公布，並於同年月15日施行，修正前刑法
    第140條第1項規定：「於公務員依法執行職務時，當場侮辱
    或對於其依法執行之職務公然侮辱者，處6月以下有期徒刑
    、拘役或3千元以下罰金。」，修正後則規定：「於公務員
    依法執行職務時，當場侮辱或對於其依法執行之職務公然侮
    辱者，處1年以下有期徒刑、拘役或10萬元以下罰金。」，
    修正後之規定提高法定刑度，經比較新舊法之結果，修正後
    之刑度顯較修正前為重，並未較有利於行為人，應依刑法第
    2條第1項前段規定，適用被告行為時即修正前刑法第140條
    第1項規定。
(二)核被告所為，係犯刑法第135條第1項之妨害公務執行罪、修
    正前刑法第140條第1項之侮辱公務員罪。被告所犯上開妨害
    公務執行罪，先後有數次施強暴行為，均係其一妨害公務執
    行為接續之數個動作，而其所犯當場侮辱公務員罪，亦先後
    有數次以對警員吐口水之方式當場侮辱警員，亦係其一當場
    侮辱公務員行為接續之數個動作，各為接續犯，應各論以妨
    害公務執行、當場侮辱公務員一罪。被告在如犯罪事實欄所
    示妨害警員執行職務之過程中，或以吐口水之方式侮辱在場
    警員洪逸晉，或以強暴方式妨害警員何柏勳執行公務，行為
    態樣固有不同，然均出於妨害警員執行職務之目的所為，則
    其先後在同一犯罪決意及預定計畫下所為妨害公務執行及侮
    辱公務員之行為，時間、地點均有所重疊而具有局部之同一
    性存在，依社會一般通念，難以從中割裂評價，均應認屬法
    律上同一行為，是被告以一行為觸犯上開罪名，為想像競合
    犯，應依刑法第55條之規定從一重之刑法第135條第1項之妨
    害公務執行罪處斷。
(三)爰以行為人之責任為基礎，審酌被告前未曾因犯罪經法院科
    刑之紀錄，有臺灣高等法院被告前案紀錄表在卷可查，素行
    尚可，因妨害他人居住安寧為警勸離，竟不聽勸反以腳攻擊
    依法執行職務之警員，並於COVID-19疫情期間不思嚴加注意
    避免人與人之間口沫傳染，反對辛苦執行勤務之警員吐口水
    ，損及公務員執行職務之尊嚴，破壞社會秩序，行為實有不
    該，且犯後矢口否認犯行，未見悔意，兼衡其於本院審理時
    自述國小畢業之智識程度，未婚無小孩，目前無業，領取政
    府補助等一切情狀（見本院卷第250頁），量處如主文所示
    之刑，並諭知易科罰金之折算標準。
據上論斷，應依刑事訴訟法第299條第1項前段，修正前刑法第14
0條第1項，刑法第2條第1項前段、第135條第1項、第55條、第41
條第1項前段，刑法施行法第1條之1第1項，判決如主文。
本案經檢察官韓茂山提起公訴，檢察官林禹宏到庭執行職務。
中　　華　　民　　國　　111 　年　　5 　　月　　11　　日
                  刑事第四庭  審判長法  官  林惠玲

                                    法  官  陳錦雯

                                    法  官  游皓婷
以上正本證明與原本無異。
如不服本判決應於收受送達後二十日內向本院提出上訴書狀，並
應敘述具體理由；其未敘述上訴理由者，應於上訴期間屆滿後二
十日內向本院補提理由書(均須按他造當事人之人數附繕本)「切
勿逕送上級法院」。
                                    書記官  林欣宜
中　　華　　民　　國　　111 　年　　5 　　月　　11　　日
所犯法條：
修正前刑法第140條第1項
於公務員依法執行職務時，當場侮辱或對於其依法執行之職務公
然侮辱者，處六月以下有期徒刑、拘役或三千元以下罰金。
刑法第135條第1項
對於公務員依法執行職務時，施強暴脅迫者，處三年以下有期徒
刑、拘役或三十萬元以下罰金。

附件（警方密錄器畫面）：
【光碟名稱】：0000000戴○德妨害公務案
【檔案名稱】：妨害公務現場影像.MOV。
【錄影時間】：全長3分1秒，畫面有聲。
【勘驗結果】：
畫面一開始為警員位於報案人黃麗璇住家大門口，報案人黃麗璇
則站在大門口手握著門把（以下遇有台語部分皆轉為中文紀錄）
。
《影片時間2021/07/24 15:52:36-15:55:37》
洪逸晉：有影響嗎？
黃麗璇：有阿，你看。
洪逸晉：有影響開關嗎？
黃麗璇：喔~沒有。
洪逸晉：沒有啦齁。
黃麗璇：我怕一直撞撞撞有沒有壞掉這樣，壞掉他就能進來。
方志成：沒有啦，你們先跟他講啦，你們有相處過齁，你們跟他
        說清楚。
陳戴素貞：沒有啦，他住在那裡了，沒有住在這了。
方志成：沒有啦，你們從以前就有認識啦。
洪逸晉：我知道他很久沒跟你們住在一起了，啊…
（畫面中被告坐在報案人住家大門前，拖鞋1雙、水瓶1個、啤酒
1罐及隨身物品亦擺放於門口出入處）
黃麗璇：想說你看能不能勸他回去啦，不要待在這。
方志成：對啦，他在妳這…
陳戴素貞：對啦，我就…才想說你們跟他講看要不要回去。
洪逸晉：我們講的他如果會聽，早上他就會走了。
（【15:53:11】鏡頭轉向一旁）
洪逸晉：大哥你是屋主嗎？
陳德麟：對。
洪逸晉：啊你認識他嗎？
陳德麟：他是我舅舅。
洪逸晉：你要叫他舅舅嗎？
陳德麟：對，我要叫他舅舅。
洪逸晉：啊你舅舅你要？
陳戴素貞：這…
黃麗璇：你要讓他去哪嗎？他說的。（手指向被告）
陳德麟：不要啦，我還要工作。
黃麗璇：不要讓他住。
陳戴素貞：這些都要工作的。
洪逸晉：不要讓他住齁？
陳德麟、陳戴素貞、黃麗璇:對，不要讓他住。
洪逸晉：（朝向被告）來，你聽到了齁，你要配合嗎？
何柏勳：起來了齁，這些人都沒要讓你住下。
黃麗璇：沒有要讓你住啦。
何柏勳：你起來啦，人家都不要讓你住了，要面子，起來了啦。
        男人這樣子…
陳戴素貞：沒有啦，要回去那裡。
何柏勳：對啊，回去啦。
（此時畫面為洪逸晉在被告右側蹲下）
洪逸晉：再給你一次機會，你東西自己拿著，然後你走去哪裡我
        不會管你，你不要坐在這裡，你聽得下去嗎？ㄏㄚˋ，
        聽得下去嗎？
陳戴素貞：要注意，你不可以待在這。
洪逸晉：你有沒有聽到了啦。
（何柏勳亦在被告左側蹲下）
警員丙：你站起來自己走出去了啦。
（【15:54:09】洪逸晉伸手將被告水瓶等放在門口之物品拿開並
起身朝巷道走去）
洪逸晉：這鞋子是不是他的？
黃麗璇：對對對。
方志成：就算留，他也要他的條件啦。
（【15:54:18】洪逸晉將被告攜帶物品移置於巷道地面後轉身回
到被告右側）
洪逸晉：鞋子穿起來。
何柏勳：穿起來啦，ㄟ，你睡著了喔？
洪逸晉：鞋子穿起來。
（【15:54:27】洪逸晉拉住被告右手，何柏勳拉住被告左手，兩
人合力要將坐在報案人家門口的被告自地板上拉起，惟被告將右
手抽回）
洪逸晉：你要不要配合？（再次伸手抓住被告右手）
警員丙：你要不要配合？
（【15:54:30】被告此時雙手皆被警員抓住，且其因掙扎而呈現
躺臥於地之姿勢，【15:54:31】被告左腳遭何柏勳抓住，因此被
告先抬起左腳踢一下，後再抬起右腳踢一下，被告上半身稍微掙
脫後畫面中傳來辣椒水噴灑聲，【15:54:33】畫面可見被告左腳
被一名警員抓住，且尚有另一名警員試圖抓住被告雙手，現場仍
持續傳來辣椒水噴灑聲，而被告雙手不停揮舞）
洪逸晉：好、好、ok。
何柏勳：好了，好了。
（【15:54:36】洪逸晉將被告雙手抓住，而被告表情痛苦並且發
出咳嗽聲後起身朝洪逸晉吐口水）
何柏勳：別鬧了喔。
（【15:54:41】何柏勳抓住被告雙腳朝巷道拖去，被告臉轉向警
員並再次朝洪逸晉吐2次口水，洪逸晉因此鬆開抓住被告的手【1
5:54:45】被告試圖撥開何柏勳的雙手，方志成見狀上前自被告
右側以雙手環住被告頭部後壓住被告肩膀）
方志成：小心小心。
洪逸晉：你又要再來一次了是不是？ㄏㄚˋ
方志成：又要來了。
（【14:54:52】警員三人將被告壓制於巷道地面）
洪逸晉：不要拍，不要拍，執行公務，不要拍。
被告：（呢喃一段話，但語意不清）
何柏勳：你踢我們ㄟ。
洪逸晉：要不要配合啦？ㄏㄚˋ？你要不要配合？
方志成：搞得這麼難看。
洪逸晉：（對方志成表示）小心他的嘴，小心他的嘴。（對被告
        表示）你要不要配合啦？
方志成：不要搞得那麼難看。
被告：你噴我眼睛喔，我眼睛瞎了找你們喔。
洪逸晉：蛤？我先給你辦妨害公務啦。
方志成：你推我們耶，你妨害公務了啦。
被告：（某人）有沒有聽到喔。
方志成：逸晉他的手還捏著你嗎？還是？
洪逸晉：還捏著啊。
方志成：手放開啦。
何柏勳：放開啦。
洪逸晉：你要不要配合？你要不要配合啦？
方志成：手放開啦。